臺灣高雄地方法院刑事判決　　　　　　　　　　　　　九十年度訴字第一九四號
　　公　訴　人　臺灣高雄地方法院檢察署檢察官
　　被　　　告　甲○○
　　　　　　　　乙○○
　　右　一　人
　　選任辯護人　郭清寶
右列被告因偽造文書案件，經檢察官提起公訴（九十年度偵字第一一九七六號），本
院判決如左：
    主  文
甲○○、乙○○共同連續行使偽造私文書，足以生損害於他人，甲○○處有期徒刑肆
月，乙○○處有期徒刑參月，如易科罰金，均以參佰元折算壹日，均緩刑參年。
偽造之附於在中華電信股份有限公司「軍、公、教、公營事業機構人員行動電話業務
租用／異動申請書」上「丙○○」之署名及指印各參枚，均沒收之。
    事  實
一、甲○○與乙○○原係男女朋友關係（現已分手），民國八十九年五、六月間，甲○○在屏東市○○路「７─１１」超商內拾得丙○○所有之身分證影本一紙後，
    竟意圖為自己不法之所有，將該身分證影本變易持有為所有之意思，侵占入已，
    予以留用。復與乙○○基於共同為自己不法所有及偽造私文書之概括犯意連絡，
    於八十九年九月五日，持上開丙○○之身分證影本，至高雄市漢神百貨公司地下
    室三樓中華電信股份有限公司（以下簡稱中華電信公司）申請門號之攤位，由甲○○將丙○○之身分證影本交付予乙○○，乙○○亦明知該身分證影本係甲○○
    侵占他人之贓物而收受之。再由甲○○授意乙○○冒用丙○○名義，在中華電信
    公司「軍、公、教、公營事業機構人員行動電話業務租用／異動申請書」（以下
    簡稱聲請書）上偽造「丙○○」之署名及指印各一枚後，持以向不知情之中華電
    信公司之業務員行使，再由該業務員將該申請書交回公司，使中華電信公司之承
    辦人員陷於錯誤，以為係丙○○本人欲申請電話使用，遂由該公司將用戶號碼為
    0000000000號之行動電話門號之ＳＩＭ卡一張交予渠等使用。嗣於同
    年九月十六日，甲○○與乙○○復承上開概括犯意，以相同之手法，在同一地點
    ，於申請書上偽造「丙○○」之署名及指印各二枚，而同時向中華電信公司申請
    門號為0000000000號、0000000000號之行動電話ＳＩＭ卡
    二張使用，足生損害於丙○○及中華電信公司。二人得手後，復基於共同意圖為
    自己不法之利益之概括犯意，將所冒用丙○○名義申請之上開ＳＩＭ卡三張，裝
    置於自己之行動電話上，自八十九年九月間起至同年十月間止，連續多次在高雄
    市內盜打（甲○○共盜撥一千六百零四通，乙○○則盜打二千五百七十七通），
    致使中華電信公司行動電話控制機房陷於錯誤，誤以為上開門號係丙○○所使用
    ，並將所使用之電話費用，紀錄在丙○○帳目上，以此方式總計詐得新台幣（下
    同）五萬八千三百七十七元之不法之利益（詳如附表所示）。嗣經丙○○於八十
    九年十月十八日收到中華電信公司行動電話帳單後，經向該公司查詢始循線查獲
    上情。
二、案經交通部電信總局移送台灣高雄地方法院檢察署檢察官偵查起訴。
    理  由
一、訊據被告二人對於右揭犯罪事實均坦承不諱，核與被害人丙○○於警訊中指訴之
    情節相符，復有行動電話申請書三紙、電話明細清單一份附卷可稽，事證明確，
    本件犯行可堪認定。
二、核被告甲○○、乙○○所為，均係犯刑法第二百十六條之行使第二百十條偽造私
    文書罪、第三百三十九條第一項之詐欺取財罪及第三百三十九條第二項之詐欺得
    利等；被告甲○○另犯刑法第三百三十七條之侵占遺失物罪；被告乙○○另犯刑
    法第三百四十九條第一項之收受贓物罪。其中偽造署押係偽造私文書之階段行為
    ，偽造私文書係行使偽造私文書之低度行為，應為行使偽造私文書之高度行為所
    吸收，均不另論處。被告二人就行使偽造私文書及詐欺取財、詐欺得利犯行間，
    具有犯意連絡及行為分擔，均為共同正犯。被告利用不知情之業務人員申請行動
    電話ＳＩＭ卡，係間接正犯。被告二人於八十九年九月十六日，以一行為同時向
    中華電信公司申請二張ＳＩＭ卡使用，係一行為侵害數個相同之法益，為想像競
    合犯，應從一重處斷。又被告二人先後兩次（即八十九年九月五日及九月十六日
    ）以「丙○○」名義申請電話，及多次以該ＳＩＭ卡盜打電話得利，均時間緊接
    ，所犯均為構成要件相同之罪，顯均係基於概括犯意為之，均為連續犯，應依刑
    法第五十六條之規定，均論以一罪，並均依法加重其刑。另被告二人所犯上開行
    使偽造私文書、詐欺取財、詐欺得利三罪間，及被告甲○○另犯侵占遺失物罪、
    被告乙○○另犯收受贓物罪與上開三罪間，均具有方法與目的之牽連關係，為牽
    連犯，應依刑法第五十五條後段之規定，從一重依行使偽造私文書罪處斷。再按
    行動電話ＳＩＭ卡，具有通訊使用之價值，電信公司亦常舉行特殊門號之公開標
    售，且在一定條件下具有可轉讓性，具有一定之財產價值。依電信公司一般定型
    化契約之約定，雖行動電話門號ＳＩＭ卡之所有權屬於公司本身，然仍得因私下
    之出售、轉讓行為而造成事實上所有權之移轉，自得視為刑法中詐欺取財罪之「
    物」論之。是公訴人就被告詐欺取財部分之犯行，雖未起訴，惟與起訴部分之犯
    罪事實間，既具有牽連犯之裁判上一罪之關係，已如前述，本院自當併予裁判。
    又公訴人對於被告乙○○收受贓物罪之犯行（身分證影本），固未起訴，惟既與
    起訴部分之犯罪事實間，亦具有牽連犯之裁判上一罪之關係，本院亦當併予裁判
    ，均附此敘明。爰審酌被告冒用他人名義申請電話使用，損害他人及中華電信公
    司之權益，及其犯罪之手段、目的，所得不法利益並非鉅大，且業已繳清積欠之
    電信費用，此有中華電信南高雄營業處九十年十二月四日南服（九十）字第九○○○六○一二○三號函在卷可憑，另本件犯罪，係由被告甲○○造意並慫恿等一
    切情狀，分別量處如主文所示之刑，並均諭知易科罰金之折算標準。又被告二人
    前均未曾受有期徒刑以上刑之宣告，此有台灣高等法院被告全國前案紀錄表及台
    灣高雄地方法院檢察署刑案資料查註紀錄表各一份在卷可佐，因一時失慮，偶罹
    刑典，事後已坦承犯行，深具悔意，經此刑之宣告後，應知警惕而無再犯之虞，
    本院因認暫不執行其刑為當，均予以宣告緩刑三年，用啟自新。至偽造之中華電
    信股份有限公司「軍、公、教、公營事業機構人員行動電話業務租用／異動申請
    書」三紙，雖為被告犯罪所用之物，但已由中華電信公司收執編為檔案資料，已
    非被告所有，爰不為沒收之諭知；惟上開申請書上「丙○○」之署名及指印各三
    枚，既屬偽造，自仍應依刑法第二百十九條之規定，宣告沒收之。
三、按被告犯罪後，刑法第四十一條第一項，已於九十年一月十日修正公布，並於同
    月十二日生效施行，其修正後規定為「犯最重本刑為五年以下有期徒刑之罪，而
    受六月以下有期徒刑或拘役之宣告，因身體、教育、職業或家庭之關係或其他正
    當事由，執行顯有困難者，得以一元以上三元以下折算一日，易科罰金。但確因
    不執行所宣告之刑，難收矯正之效，或難以維持法秩序者，不在此限。併合處罰
    之數罪，均有前項情形，其應執行之刑逾六月者，亦同。」而舊法僅規定為「犯
    最重本刑為三年以下有期徒刑之罪，而受六月以下有期徒刑或拘役之宣告，因身
    體、教育、職業或家庭之關係，執行顯有困難者，得以一元以上三元以下折算一
    日，易科罰金。」比較新舊法之結果，以新法有利於被告，依刑法第二條第一項
    前段之規定，自應適用最有利於被告之新法，即裁判時修正後之刑法第四十一條
    第一項之規定，附此敘明。
據上論斷，應依刑事訴訟法第二百九十九條第一項前段、刑法第二條第一項前段、第
二十八條、第五十六條、第二百十六條、第二百十條、第三百三十九條第一項、第二
項、第三百三十七條、第三百四十九條第一項、第五十五條、第四十一條第一項、第
七十四條第一款，罰金罰鍰提高標準條例第一條前段、第二條，判決如主文。
中      華      民      國      九十一    年      三      月    十三    日
                                  臺灣高雄地方法院刑事第二庭
                                      審判長法  官  宋明中
                                            法  官  高榮宏
                                            法  官  高英賓
右正本證明與原本無異。
如不服本判決，應於判決送達後十日內，向本院提出上訴狀。
                                            書記官  林雯琪
中      華      民      國      九十一    年      三      月    十三    日
    附  表
┌─────┬─────────┬─────┬────┬────┬───┐
│申請時間  │申請地點          │門號      │盜打時間│次數    │金額( │
│          │                  │          │        │        │新台幣│
│          │                  │          │        │        │)     │
├─────┼─────────┼─────┼────┼────┼───┤
│89.9.5    │高雄漢神百貨地下三│0000000000│八十九年│甲○○盜│合計盜│
│          │樓                │          │九月至十│打1604次│打金額│
│          │                  │          │月      │乙○○盜│五萬八│
├─────┼─────────┼─────┼────┤打2577次│千三百│
│89.9.16   │同右              │0000000000│同右    │合計    │七十七│
├─────┼─────────┼─────┼────┤4181次  │元    │
│同右      │同右              │0000000000│同右    │        │      │
│          │                  │          │        │        │      │
│          │                  │          │        │        │      │
└─────┴─────────┴─────┴────┴────┴───┘
附錄本案所犯法條全文
刑法第三百三十七條：
(侵占遺失物罪)
意圖為自己或第三人不法之所有，而侵占遺失物、漂流物或其他離本人所
持有之物者，處五百元以下罰金。
中華民國刑法第二百一十條：
(偽造變造私文書罪)
偽造、變造私文書，足以生損害於公眾或他人者，處五年以下有期徒刑。
中華民國刑法第二百一十六條
(行使偽造變造或登載不實之文書罪)
行使第二百十條至第二百十五條之文書者，依偽造、變造文書或登載不實
事項或使登載不實事項之規定處斷。
刑法第三百三十九條第二項：
(普通詐欺罪)
意圖為自己或第三人不法之所有，以詐術使人將本人或第三人之物交付者
，處五年以下有期徒刑、拘役或科或併科一千元以下罰金。
以前項方法得財產上不法之利益或使第三人得之者，亦同。
前二項之未遂犯罰之。
中華民國刑法第三百四十九條
收受贓物者，處三年以下有期徒刑、拘役或五百元以下罰金。
搬運、寄藏、故買贓物或為擔保者，處五年以下有期徒刑、拘役或科或併
科一千元以下罰金。
因贓物變得之財物，以贓物論。
